臺灣臺南地方法院民事判決
110年度勞訴字第104號
原      告  陳家澤  

訴訟代理人  林祈福律師
被      告  榮興工業股份有限公司

法定代理人  吳勝豐  
訴訟代理人  蘇清水律師
            黃郁庭律師
            蘇國欽律師
            
上列當事人間請求確認僱傭關係存在等事件，經本院於民國111
年8月2日言詞辯論終結，判決如下：
    主      文
原告之訴暨假執行之聲請均駁回。
訴訟費用由原告負擔。 
　  事實及理由
一、原告起訴主張：
　㈠原告自民國108年7月16日（勞保投保日期為108年7月17日）
    起任職被告公司廠務部沖壓組，擔任作業員之職務，工作内
    容為：「⑴排除機械廢料，有一半時間以兩手持鉤子高舉過
    肩操作；⑵為包裝作業，有三分之二時間須舉手過肩操作；⑶
    為彎管作業，有一半時間以右手持槌子高舉過肩敲打」（被
    證1僅為原告部分之工作內容而已）。原告因長期從事上開
    工作内容，致罹「右肩旋轉肌部分破裂」、「雙肩旋轉肌袖
    症候群，右肩尤甚」之職業災害。又原告因前開職業傷病，
    分次申請勞工保險職業病傷病給付，業經勞動部勞工保險局
    （下稱勞保局）審核原告所受之「右肩旋轉肌部分破裂」、
    「雙肩旋轉肌袖症候群，右肩尤甚」按職業病辦理、「右橈
    尺骨遠端關節慢性半脫臼」為普通疾病，並於：⑴110年7月2
    3日以保職核字第110021059859號函核發原告自110年3月27
    日起至110年3月31日止共5日、計2,788元之職業病傷病給付
    。⑵110年10月29日以保職核字第110021133397號函核發原告
    自110年4月1日起至110年5月9日止共39日、計21,750元之職
    業病傷病給付。⑶110年12月14日及110年12月21日核發原告
    自110年8月13日起至110年9月27日止共42日、計23,423元之
    職業病傷病給付，足證原告確實罹患職業災害。
　㈡原告因系爭職業災害，不宜做搬重物、負重、右肩平舉過肩
    之動作，自110年3月22日起持續在台南市立醫院、成大醫院
    門診追蹤治療。嗣原告於110年9月17日前往台南市立醫院骨
    科門診治療時，醫生囑言原告宜再休養2個禮拜，原告不得
    已遂分別於110年9月22日、23日、24日、27日致電被告請假
    。詎被告除未依法給予原告公傷假外，竟罔顧原告因職業傷
    害尚在醫療中之情事，於110年9月27日寄發歸仁郵局第81號
    存證信函予原告，並以原告自110年9月22日起至110年9月24
    日止無正當理由繼續曠工3日為由，主張依勞動基準法（下
    稱勞基法）第12條第1項第6款規定自109年9月27日起終止兩
    造間之勞動契約，並於同日為原告辦理勞保退保。因被告係
    在原告職業傷害之醫療期間終止兩造間之僱傭契約，是依勞
    基法第13條規定即非適法，兩造間之僱傭關係應屬存在，爰
    依法提起本件訴訟。
　  ⒈原告所受之系爭職業傷病，據勞保局111年3月7日保職傷字
      第11113007390號函覆：依照勞工保險被保險人因執行職
      務而致傷病審查準則第19條規定，及參照勞動部職業安全
      衛生署訂定「職業性旋轉肌袖症候群認定參考指引」之認
      定基準，被保險人即原告工作情形為需高度重複性或持續
      性肩部不良姿勢（如長期抬舉過肩），原告檢具成大醫院
      職業環境醫學科醫師診斷證明書申請職業病傷病給付，經
      本局就原告就診病歷及申請書件相關資料審查後，所患符
      合上開認定基準，爰核定按職業病辦理，並發給職業病傷
      病給付等語；嗣本院為求慎重再以公務電話查證本件認定
      是否委由醫師判斷？該局電稱原告系爭職業傷病係詢問局
      内合作醫師之意見，綜合出判判斷。是以，成大醫院環境
      醫學科醫師診斷及勞保局就職業災害之認定，具有專業性
      ，乃眾所皆知，應無疑義。
    ⒉原告於110年9月22、23、24日未至被告公司出勤工作， 非
      屬無故曠職3日以上，因此原告可主張職災傷病假：
　　　⑴依台南市立醫院110年9月17日診斷證明書記載：「患者
        於110年3月22日骨科門診治療，110年3月29日骨科門診
        治療、110年4月26日骨科門診治療，宜休養兩個禮拜，
        宜輔具使用，於110年6月7日至骨科門診治療，不宜搬
        重物、負重、右肩平舉過肩之動作，如無適當替代工作
        ，則建議再休養一個月再評估復工時機，110年7月12日
        、110年8月9日、110年9月17日至骨科門診治療，宜再
        休養兩個禮拜」等語，可證原告因系爭職業災害而有需
        再休養2星期之必要，是原告以上開診斷證明書之記載
        向被告請病假，為有理由。至原證6電話錄音部分，係
        原告要向被告請假，被告辯稱其有提供「適當替代之工
        作」予原告，應由被告負舉證責任。
　　　⑵原告罹患系爭職業災害，致無法正常工作，不得已向被
        告請病假30日（110年3月25日至110年5月7日、110年5
        月12日）、特休假10.25日（110年5月26日2小時、110
        年8月9日、110年8月13日至110年8月25日）、事假14日
        （110年8月26日至110年9月11日、110年9月17日），原
        告雖將可請假之日數全部用罄，惟上開病假、特休假、
        事假之期日，原屬原告可依法請求之休假日，且原告因
        系爭職業災害致無法正常工作，並無達生活無法自理、
        或無法自由行動之程度，是縱原告在該等休假時間與人
        在KTV唱歌、吃冰、喝中午茶、吃飯、利用清明連假出
        遊、泡湯，亦均無礙原告受有系爭職業災害之認定，是
        原告請假應有正當理由，被告主張原告於110年9月22、
        23、24日曠職3日，其得不經預告終止契約云云，顯不
        足採。
　㈢被告於110年9月27日以勞基法第12條第1項第6款「無正當理
    由繼續曠工3日」為由，終止與原告之勞動契約，既為無理
    由，則被告應自110年9月28日起至原告復職之前1日止，按
    月給付原告原領薪資26,000元。
　㈣兩造間之僱傭關係既屬存在，且被告亦不爭執原告每月薪資
    為26,000元、勞保每月投保薪資為26,400元，則被告應自11
    0年10月起應每月提繳1,584元（即26,400元*6%=1,584元）
    勞工退休金至原告之勞工退休金個人專戶。
　㈤並聲明：
　　⒈確認原告與被告間之僱傭關係存在。
　　⒉被告應自110年9月28日起至原告復職之前日止，按月給付
      原告26,000元，及自應給付之次日起至清償日止，按週年
      利率百分之5計算之利息。
　　⒊被告應自110年10月起應每月提繳1,584元正勞工退休金至
      原告之勞工退休金個人專戶。
    ⒋就第⒉項、第⒊項請求，原告願供擔保，請准為假執行之宣
      告 。
二、被告辯稱：
  ㈠原告自108年7月17日（投保日期）起受雇於被告公司廠務部
    沖壓組，擔任作業員之職務，主要排配工作為方向片點焊作
    業、自動沖壓產線顧機台、中型消音器鉚合作業、小型消音
    器上下蓋組合工作（被證1），嗣因原告自110年9月22日起
    至110年9月24日止（共計3日），未依公司規定辦理請假，
    無故曠職3日，被告始於110年9月27日寄發歸仁郵局第81號
    存證信函予原告，並以其自110年9月22日起至110年9月24日
    止無正當理由繼續曠工3日為由，主張依勞基法第12條第1項
    第6款規定自110年9月27日起終止兩造間之勞動契約，並於
    同日為原告辦理勞保退保，是兩造間之僱傭關係不存在。
  ㈡原告所罹患之「右肩旋轉肌部分破裂」、「雙肩旋轉肌袖症
    候群，右肩尤甚」傷病，非為職業災害：
　　⒈兩造對於原告任職被告公司擔任廠務部沖壓組作業員乙職
      雖無爭執。然：⑴被告並無指派原告進行排除機械廢料工
      作內容，且被告公司有關排除機械廢料工作，係由領有堆
      高機執照之人員駕駛堆高機進行排除機械廢料，無原告陳
      述需有一半時間以兩手持鉤子高舉過間操作等情。⑵被告
      有指派原告進行包裝作業工作內容，惟作業方式非原告陳
      述有三分之二時間須舉手過肩操作。⑶被告並無指派原告
      進行彎管作業工作內容，因被告公司製程無彎管作業，顯
      原告陳述有一半時間以上以右手持槌子高舉過肩敲打等情
      ，實屬謊稱。
    ⒉原告提出之成大醫院診斷證明書，係成大醫院憑原告所自
      述不實之工作內容，進而評斷原告傷勢應屬職業災害，容
      有錯誤。再成大醫院對原告傷勢是否屬於職業災害，應無
      權責，當無以成大醫院診斷證明書即認原告傷勢係職業災
      害之理。另原告提出台南市立醫院之診斷證明書，均無法
      證明原告傷勢與其工作內容有關，是原告傷勢不屬職業災
      害。
  ㈢原告於110年9月22、23、24日未至被告公司出勤工作，屬於
    無故曠職3日以上，故原告不可主張職災傷病假：
    ⒈原告於被告公司工作內容，本無其所述搬重物、負重、右
      肩平舉過肩之動作等情，況兩造於110年8月12日進行約談
      時，原告已接受被告合理安排工作，且由原證6電話錄音
      譯文所示，被告已有提供「適當替代性之工作」予原告，
      是原告不願接受，故原告並無台南市立醫院110年9月17日
      診斷證明書記載原告宜再休養2個禮拜之必要，從而，原
      告以上診斷證明書向被告申請病假，實無正當理由。
    ⒉被告於110年度曾核准被告請病假30日（3/25-/5/7、5/12
      ）、特休假10.25日（5/26-2小時、8/9、8/13-8/25）、
      事假14日（8/26-9/11、9/17），核均與勞工請假規則無
      違。況原告於自110年3月25日起至110年5月7日止請病假
      期間出遊，且於110年9月22日出遊，益證其所受之傷病無
      修養之必要。
    ⒊基上所陳，原告向於110年9月22日、23日、24日、27日向
      被告請假，實無正當理由，且原告不到被告公司服勞務已
      達3日，核與勞基法第12條第1項第6款規定無正當理由曠
      職3日之要件相符，被告於110年9月27日寄發歸仁郵局第8
      1號存證信函予原告，並以其自110年9月22日起至110年9
      月24日止無正當理由繼續曠工3日為由，主張依勞基法第1
      2條第1項第6款規定自110年9月27日起終止兩造間之勞動
      契約，實屬有據，是兩造間僱傭關係已不存在，誠屬明確
      。　
　㈣退步言，若本院認定被告終止契約為無理由，即兩造僱傭關
    係仍存在，則被告對⑴原告每月薪資為26,000元、⑵被告每月
    應提繳原告之勞工退休金數額為1,584元（月投保薪資26,40
    0元×6%），均不爭執。　　
　㈤並聲明：
　  ⒈原告之訴駁回。
　　⒉如受不利之判決，被告願供擔保，請准宣告免為假執行。
三、兩造不爭執之事項：
  ㈠原告自108年7月16日（勞保投保日期為108年7月17日）起至1
    10年9月27日止，任職於被告公司廠務部沖壓組，擔任作業
    員之職務（工作內容包含「包裝作業」）。
  ㈡原告於110年3月22日因右肩旋轉肌部分破裂、右橈尺骨遠端
    關節慢性半脫臼等傷病前往台南市立醫院就診，並陸續於11
    0年4月26日、110年6月7日、110年8月9日、110年9月17日回
    診治療。
  ㈢原告於110年3月24日因雙肩旋轉肌袖症候群、右肩尤甚之傷
    病前往成大醫院就診，並陸續於110年3月31日、110年4月14
    日、110年4月28日、110年5月26日回診治療（除110年5月26
    日診斷證明書外，其餘診斷證明書均有記載「其疾患與工作
    之相關性高」等語）。
  ㈣勞保局就原告分次申請勞工保險職業病傷病給付乙案，審查
    核定其所受之「右肩旋轉肌部分破裂」、「雙肩旋轉肌袖症
    候群，右肩尤甚」按職業病辦理、「右橈尺骨遠端關節慢性
    半脫臼」為普通疾病，並於：⑴110年7月23日以保職核字第1
    10021059859號函核發原告自110年3月27日起至110年3月31
    日止共5日、計2,788元之職業病傷病給付。⑵110年10月29日
    以保職核字第110021133397號函核發原告自110年4月1日起
    至110年5月9日止共39日、計21,750元之職業病傷病給付。⑶
    110年12月14日及110年12月21日核發原告自110年8月13日起
    至110年9月27日止共42日、計23,423元之職業病傷病給付。
  ㈤兩造曾於110年8月12日就原告向勞保局提出申請傷病給付乙
    事進行約談，並做成如被證3之紀錄：「⒈已合理安排工作事
    項。⒉於7/23勞保局公文已核定為普通傷病。⒊此案做為結案
    處理。⒋此後不再以此事申請傷病給付。⒌配合工作合理調派
    。」該約談紀錄表並經原告簽名確認。
  ㈥原告因台南市立醫院110年9月17日診斷證明書記載原告宜再
    休養2個禮拜，故而於110年9月22、23、24日致電被告公司
    請假，並未至被告公司出勤工作。
  ㈦被告於110年9月27日寄發歸仁郵局第81號存證信函予原告，
    並以其自110年9月22日起至110年9月24日止無正當理由繼續
    曠工3日為由，主張依勞基法第12條第1項第6款規定自110年
    9月27日起終止兩造間之勞動契約，並於同日為原告辦理勞
    保退保。
  ㈧被告於110年度曾核准被告請病假30日（3/25-/5/7、5/12）
    、特休假10.25日（5/26-2小時、8/9、8/13-8/25）、事假1
    4日（8/26-9/11、9/17）。
  ㈨原告自110年3月25日起至110年5月7日止之病假期間曾與友人
    出遊，原告於110年9月22日出遊並於臉書打卡。
  ㈩若本院認定被告終止契約為無理由，即兩造僱傭關係仍存在
    ，則被告對⑴原告每月薪資為26,000元、⑵被告每月應提繳原
    告之勞工退休金數額為1,584元（月投保薪資26,400元×6%）
    ，均不爭執。
四、本院之判斷：被告於110年9月27日以勞基法第12條第1項第6
    款「無正當理由繼續曠工3日」為由，終止與原告之勞動契
    約，為有理由：
  ㈠原告就其所罹患之「右肩旋轉肌部分破裂」、「雙肩旋轉肌
    袖症候群，右肩尤甚」傷病，並未能舉證證明確為職業災害
    ：
    ⒈原告主張其所罹患之「右肩旋轉肌部分破裂」、「雙肩旋
      轉肌袖症候群，右肩尤甚」係屬職業災害，無非以成大醫
      院之診斷證明書為憑，然成大醫院之診斷證明書上記載其
      判斷之依據為原告所自述之工作內容，而原告於被告公司
      廠務部沖壓組擔任作業員乙節，雖為兩造所不爭執，然兩
      造就原告具體之工作內容卻有所爭執，是本院於判斷原告
      所罹患之「右肩旋轉肌部分破裂」、「雙肩旋轉肌袖症候
      群，右肩尤甚」傷病是否屬職業災害前，自需先判斷原告
      之工作內容為何。
　　⒉原告主張其工作內容如下：①被告指派原告進行「排除機械
      廢料」之工作內容，致原告有一半時間需以兩手持鉤子高
      舉過肩操作。②原告進行「包裝作業」時，有三分之二時
      間需舉手過肩操作③被告指派原告進行「彎管作業」之工
      作內容，致原告有一半時間需以右手持槌子高舉過肩敲打
      云云，惟為被告所否認，並辯稱：①原告之工作內容主要
      為方向片點焊作業、自動沖壓產線顧機台、中型消音器鉚
      合作業、小型消音器上下蓋組合工作；②並無指派原告進
      行排除機械廢料工作內容，且被告公司有關排除機械廢料
      工作，係由領有堆高機執照之人員駕駛堆高機進行排除機
      械廢料，無原告陳述需有一半時間以兩手持鉤子高舉過間
      操作等情。③被告有指派原告進行包裝作業工作內容，惟
      作業方式非原告陳述有三分之二時間須舉手過肩操作。④
      被告並無指派原告進行彎管作業工作內容，因被告公司製
      程無彎管作業。經查：
　　　⑴本院會同兩造履勘被告廠務部沖壓組之工作現場：①包裝
        作業部分：勘驗結束後，原告自陳：依目前之作業模式
        ，其不會受傷，其工作時之作業模式與現場狀況不同等
        語（卷㈠第204頁），惟為被告所否認，而原告就此有利
        於己之事實並未能舉證以實其說，是原告主張其從事包
        裝作業時，有三分之二時間須舉手過肩操作乙節，自難
        憑採。②排除機械廢料部分：勘驗過程中（詳如錄影光
        碟），並未發現作業員有一半時間以兩手持鉤子高舉過
        肩操作之情事。③彎管作業部分：因現場已無彎管作業
        ，故未勘驗。
　　　⑵而原告雖聲請傳訊證人陳健義，然陳健義到庭係結證稱
        ：「（在榮興工作擔任何職務？工作內容為何？）作業
        員。工作內容為看顧焊接機台與壓鑄機台。（有無做過
        彎管作業？）有。（彎管作業屬於上開兩個什麼部分？
        ）係彎管焊接。（彎管焊接的工作內容為何？）我就是
        看顧機台，機台的操作內容為把彎管放進去機台，之後
        按鈕啟動讓機器自動焊接。（彎管作業是否只有焊接，
        是否需要用槌子敲打？）那是後面的人的工作。（所以
        焊接完畢後，是否還需要有人用槌子敲打？）對，要用
        槌子敲打調整，之後還有一個人要做包裝。（用敲打來
        調整，要如何調整？）有一個置具可以做測量，根據置
        具測量出來的角度用敲打調整方向。（敲打時，是否需
        要很用力？）不一定，有的需要很用力，有的輕輕一下
        就好了。（通常敲打時，是否需要把槌子高舉過肩用力
        敲或用手腕輕微敲打即可？）少部份才需要很用力高舉
        過肩敲打，大部分都不用。…（原告當時做什麼工作？
        ）他是顧壓鑄機台。（當時原告有無做彎管作業的敲打
        工作嗎？）有時會過來支援。」等語，則依證人陳健義
        之證詞，原告僅係有時支援做彎管作業的敲打工作，而
        敲打工作亦僅係少部份才需要很用力高舉過肩敲打，大
        部分都不用，是原告主張其從事彎管作業時，有一半時
        間以右手持槌子高舉過肩敲打云云，亦非可採。再參酌
        被告當庭提出讓證人指證之照片（本院卷㈡第107頁）顯
        示，作業員是坐著工作，且作業員間之間距相近，是堪
        認證人陳健義前開之證詞為真，否則若彎管敲打作業，
        有一半時間需以右手持槌子高舉過肩敲打，工作場所之
        設置自會儘量讓作業員間保持一定的間距以適宜抬高右
        手使力並避免波及旁人。
　　　⑶至勞保局雖就原告所受之「右肩旋轉肌部分破裂」、「
        雙肩旋轉肌袖症候群，右肩尤甚」曾按職業病辦理而核
        發職業病傷病給付予原告，惟勞保局判斷依據之一為成
        大醫院之診斷證明書，有勞保局函在卷可稽（本院卷㈠
        第181頁），而該成大醫院之診斷證明書就原告工作內
        容之記載係為原告所自述，則勞保局所為之職業病判斷
        自已失其客觀，尚難以推翻本院前開之認定，附此敘明
        。   
　　　⑷綜上，原告就其工作內容需長期右手高舉過肩乙節，尚
        未能舉證以實其說，是原告主張所罹患之上開傷病，係
        因其所從事之工作內容所致而屬職業災害，自難憑採。
  ㈡原告於110年9月22、23、24日未至被告公司出勤工作，並不
    能主張因職災傷病而合法請假:
    ⒈原告以台南市立醫院110年9月17日診斷證明書之記載向被
      告公司請病假，並無理由：原告110年度已請病假30日（3
      /25-/5/7、5/12）、特休假10.25日（5/26-2小時、8/9、
      8/13-8/25）、事假14日（8/26-9/11、9/17），此為兩造
      所不爭執（不爭執事項㈧），是原告於110年9月22日、23
      日、24日欲向被告請假，除非原告所受之傷病係屬職業災
      害，否則原告已無病假可使用，惟依前所述，原告並未能
      舉證證明其所受之傷病屬於職業災害，是原告之請假，於
      法自有未合。
　　⒉況台南市立醫院110年9月17日診斷證明書內容雖記載「如
      無適當替代工作，則建議再休養一個月」，惟依原告所提
      出之原證6電話錄音譯文，其中23日原告請假時，被告公
      司曾提及：「可是你的工作不需要舉高啊。安排的工作沒
      有叫你舉高啊。」而原告雖稱仍需舉高，惟其稱需舉高之
      工作內容為消音器的包裝作業，而依前所述，目前之包裝
      作業並不會致原告受傷，是被告抗辯其有適當替代工作可
      以讓原告工作，尚非無憑。
　　⒊據上，原告於110年9月22日、23日、24日、27日向被告請
      病假，於法未合，是被告依勞基法第12條第1項第6款規定
      無正當理由曠職3日之規定終止兩造間之勞動契約，自屬
      有據。
五、綜上所述，原告既未能舉證證明其所受之傷病屬職業災害，
    且被告已合法終止兩造間之勞動契約，而兩造間之僱傭關係
    既已不存在，則原告主張依勞基法第59條第2款規定請求被
    告自110年9月28日起迄原告復職之日止，按月給付原告工資
    補償26,000元，及自應給付之翌日起至清償日止，依法定利
    率計算之利息，並主張依據勞工退休金條例第6條第1項、第
    14條第1項、第16條規定請求被告自110年10月起迄原告復職
    之日止，按月提繳勞工退休金1,584元（26,400×6%）至其勞
    工退休金個人專戶內，均無理由，應予駁回。
六、本件判決基礎已臻明確，兩造其餘之攻擊防禦方法及訴訟資
    料經本院斟酌後，核與判決不生影響，無一一論述之必要，
    併予敘明。
七、據上論斷：原告之訴為無理由，並依民事訴訟法第78條，判
    決如主文。
中　　華　　民　　國　　111 　年　　8 　　月　　16　　日
                  民事勞動法庭   法  官  洪碧雀
以上正本證明與原本無異。
如不服本判決，應於送達後20日內向本院提出上訴狀（須附繕本
）。如委任律師提起上訴者，應一併繳納上訴審裁判費。
中　　華　　民　　國　　111 　年　　8 　　月　　16　　日
                                書記官  林政良